臺灣基隆地方法院民事裁定　　　　　　　99年度事聲字第96號
異　議　人　丙○（台灣）商業銀行股份有限公司
即　債權人
法定代理人　乙○○
相　對　人　甲○○
即　債務人
代　理　人　黃仕翰律師
上列當事人間聲請消費者債務清理事件，異議人對於民國99年11
月12日本院司法事務官以98年度執消債更字第93號所為認可更生
方案之裁定提出異議，本院裁定如下：
    主  文
異議駁回。
    理  由
一、按關於更生或清算之程式，除本條例別有規定外，準用民事
    訴訟法之規定，消費者債務清理條例（以下簡稱本條例）第
    15條定有明文。次按當事人對於司法事務官處理事件所為之
    終局處分，得於處分送達後10日之不變期間內，以書狀向司
    法事務官提出異議。司法事務官認前項異議有理由時，應另
    為適當之處分；認異議為無理由者，應送請法院裁定之。法
    院認第一項之異議為有理由時，應為適當之裁定；認異議為
    無理由者，應以裁定駁回之，民事訴訟法第240條之4第1至3
    項亦定有明文。
二、另按債務人有薪資、執行業務所得或其他固定收入，法院認
    更生方案之條件公允者，得不經債權人會議可決，逕依債務
    人之聲請或依職權以裁定認可更生方案。而法院為認可之裁
    定時，因更生方案履行之必要，對於債務人在未依更生條件
    全部履行完畢前之生活程度，得為相當之限制，復分別為本
    條例第64條第1項及第62條第2項所明定。本件債務人聲請更
    生，前經本院於98年4月22日以97年度消債更字第272號裁定
    開始更生程序，債務人於99年9月28日提出第2次更生方案，
    其條件為以每月薪資收入分兩階段履行，第 1期至第32期每
    期還款20,000元，及第33期至第96期每期還款27,000元，總
    清償金額為2,368,000元，清償成數為51.20%（更生債權為4
    ,625,274元），經本院司法事務官認定債務人並無本條例第
    64條第 2項所定不應認可之消極事由存在，故不經債權人會
    議可決，逕依職權修正該更生方案，明確記載各債權人債權
    比例及每期應受償金額，並於99年11月12日以98年度執消債
    更字第93號裁定予以認可。
三、異議意旨略以：
  (一)債務人主張二段婚姻皆離婚收場，因離婚須負擔 4名未成年
    子女之生活費，且債務人之前妻黃玉玲僅分擔和債務人所生
    三名未成年子女生活費3分之1，致債務人每月薪資所得新臺
    幣（下同） 5萬元，於扣除生活必須支出後，如依認可之清
    償方案履行完畢僅清償2,368,000元（僅清償債務總額51.2%
    ），使異議人之權益受損，因此債務人前妻黃玉玲應與債務
    人平均分擔未成年子女生活費，方為公允，則債務人之所得
    扣除必要支出及子女扶養費後，尚餘23,086元可清償務，債
    務人只要每月再增加至25,705元，即可依銀行公會所提以18
    0期、0利率、每期清償25,705元之個別協商一致性方案全數
    清償債務，可達本條例之立法目的，實無認可更生程序之必
    要。
  (二)又債務人年僅35歲，負債原因多為信用卡及信用貸款，顯有
    浪費財產之事實，如允其僅清償 51.2%即可免責，對債權人
    顯失公平，為此依法聲明異議等語。
四、異議人主張債務人前妻黃玉玲應與債務人平均分擔未成年子
    女生活費，以債務人每月薪資 5萬元，扣除債務人每月必要
    支出9,829元、子女扶養費17,085元，應尚餘 23,086元可供
    清償債務云云。經查：
  (一)更生方案擬定之基礎係在以債務人將來可得預期之經常性收
    入，於更生期間盡其清償能力，以收入所得中之相當數額清
    償債務，使各該債權人得於可能範圍內受最大之清償，債務
    人之更生方案應否認可，係以是否公允為斷，而所謂公允，
    應審酌債權人與債務人之利益衡平、債務人之償債能力與清
    償誠意以及社會公益等因素為綜合判斷，除須注意是否有違
    平等原則外，尚須注意更生方案是否切實可行，如一味追求
    債權之滿足，而忽略債務人維持人性尊嚴之基本生活所須，
    自非本條例之立法目的。債務人係在丁○○開發股份有限公
    司擔任廚師，每月薪資收入為5萬元，育有4名82至94年出生
    之未成年子女，其所提出之更生方案係分為 2階段履行，即
    以每月薪資收入，扣除當期還款金額2萬元（第1期至第32期
    ）及27,000元（第33期至第96期）後，僅餘 3萬元及23,000
    元，以支應其本人及未成年子女之膳食、交通、醫療、水電
    瓦斯、其他生活雜支及子女學費、扶養費等每月生活必要費
    用，經核前開預留之必要費用，僅係勉強維持債務人及未成
    年子女之基本生活需求，並未逾一般人生活程度而無浪費之
    情，應屬合理，且本件更生方案清償年限已延長至本條例所
    規定之最長年限 8年，以增加還款總金額，堪認債務人已盡
    其所能清償債務。
  (二)另按負扶養義務有數人者而其親等同一時，應各依其經濟能
    力分擔義務；扶養之程度，應按扶養權利者之需要，與扶養
    義務者之經濟能力及身分定之，民法第1115條第3項及第111
    9條分別定有明文。債務人陳稱其與第1任配偶王馨慧於民國
    84年離婚後，王馨慧即不知去向而未聯絡，於97年和第 2任
    妻子黃玉玲離婚後，黃玉玲因無業，所以前後婚姻所生之 4
    名未成年子女生活費均由債務人負擔等情（見本院98年度執
    消債更字第93號卷 2第25頁），而王馨慧無任何財產及所得
    ，黃玉玲僅97年有薪資所得89,552元，此外並無財產及所得
    ，業經本院司法事務官依職權調取稅務電子閘門財產所得調
    件明細表查明屬實，（見同上卷1第104、105頁及卷2第43頁
    ），足見債務人之經濟收入較佳，則本院司法事務官審酌債
    務人與黃玉玲之經濟能力、家事勞動等情形，認債務人應分
    擔未成年子女扶養費3分之2，尚屬允當，異議人主張債務人
    應與黃玉玲平均分擔未成年子女扶養費，洵不足採。
五、綜上所述，債務人所提之更生方案，其條件核屬公允，復無
    本條例第63條、第64條第 2項規定不應認可之消極事由存在
    ，本院司法事務官逕依本條例第64條第 1項規定，依職權以
    裁定認可更生方案，於法並無不合。異議意旨指摘原裁定不
    當為無理由，應予駁回，爰裁定如主文。
中　　華　　民　　國　 100　　年　　1 　　月　　17　　日
　　              民事庭法　官　陳湘琳
上為正本係照原本作成。
如不服本裁定，應於裁定送達後10日內，以書狀向本院提出抗告
，並繳納抗告費新臺幣1,000元。
中　　華　　民　　國　 100　　年　　1 　　月　　17　　日
                        書記官　洪佳如
